【裁判字號】    91,易,3922
【裁判日期】    920122
【裁判案由】    賭博
【裁判全文】
臺灣高雄地方法院刑事判決                        九十一年度易字第三九二二號
    公  訴  人  臺灣高雄地方法院檢察署檢察官
    被      告  丙○○  男  二.
    被      告  戊○○  男  二.
    被      告  戌○○  女  二.
    被      告  未○○  女  二.
    被      告  辰○○  男  二.
    被      告  午○○  男  三.
    被      告  壬○○  女  三.
    右  七  人  李文禎  律師
    選任辯護人
                黃如流  律師
    被      告  卯○○  男  三.
    被      告  地○○  男  二.
    被      告  己○○  男  四.
    被      告  宇○○  女  三.
    被      告  辛○○  男  二.
    被      告  乙○○  男  三.
    被      告  申○○  男  三.
    被      告  子○○  男  三.
    被      告  玄○○  女  二.
    被      告  宙○○  男  四.
    被      告  丁○    男  三.
    被      告  酉○○  男  四.
    被      告  甲○○  女  三.
    被      告  天○○  男  三.
    被      告  癸○○  女  二.
    被      告  庚○○  女  二.
    被      告  寅○○  女  三.
右列被告因賭博案件，經檢察官提起公訴（九十一年度偵字第一二一九六號），本院
判決如左：
    主  文
丙○○、戊○○、戌○○、未○○、辰○○、午○○、壬○○、卯○○、地○○、己○○、宇○○、辛○○、乙○○、申○○、子○○、凌雅馨、宙○○、丁○、酉○○
、甲○○、天○○、癸○○、庚○○、寅○○均無罪。
    理  由
一、本件公訴意旨係以：丙○○基於賭博為常業之犯意，自民國九十一年初起，在其
    任負責人並設於高雄縣岡山鎮○○○路二十六號一樓「大西洋遊藝場」內，擺設
    電動賭博機具「Ｃ１２輪盤」二台、「賓果」十台、「二十一點機台」五台、「
    皇冠滿天星機台」六台、「競船」八台（均含ＩＣ板），供不特定人以上開電動
    賭博機具與其對賭，其方式為由顧客以新台幣（下同）十元兌換代幣一枚，投入
    上開機具內開分，並操作機具累積分數，再以累積之分數洗分後向櫃檯兌換現金
    歸其所有，如未累積分數則兌換之現金歸丙○○所有而賭博財物，並以此為常業
    。而辰○○、未○○、午○○、戊○○、壬○○、戌○○明知丙○○擺設之上開
    電動機具是用以不特定顧客對賭之用，竟仍基於共同之犯意，自同年一月間起，
    受其雇用，在上址擔任為不特定顧客兌換代幣開分、洗分，並於客人累積分數時
    為其兌換現金之工作。嗣於九十一年六月四日下午一時三十分許，適有賭客己○○、地○○、卯○○、乙○○、丁○、天○○、辛○○、巳○○、亥○○、丑○○（以上三人另行審結）、宙○○（公訴人誤載為「蘇建忠」）、甲○○、宇○○、子○○、酉○○、申○○、凌雅馨、寅○○、庚○○、癸○○在上址賭玩電
    動玩具時，為警當場查獲，並扣得電動機具「Ｃ１２輪盤」二台、「賓果」十台
    、「二十一點機台」五台、「皇冠滿天星機台」六台、「競船」八台（均含ＩＣ
    板）、賭資三十四萬一千元等物，因認被告丙○○、辰○○、未○○、午○○、
    戊○○、壬○○、戌○○均係犯刑法第二百六十七條之常業賭博罪嫌，被告己○○、地○○、卯○○、乙○○、丁○、天○○、辛○○、宙○○、甲○○、宇○○、子○○、酉○○、申○○、凌雅馨、寅○○、庚○○、癸○○所為，均係犯
    刑法第二百六十六條第一項之普通賭博罪嫌云云。
二、按犯罪事實應依證據認定之，無證據不得推定其犯罪事實；被告之自白不能作為
    有罪判決之唯一證據，仍應調查其他必要之證據，以察其是否與事實相符；又不
    能證明被告犯罪或其行為不罰者，應諭知無罪之判決；刑事訴訟法第一百五十四
    條、第一百五十六條第二項、第三百零一條第一項分別定有明文。次按事實之認
    定，應憑證據，如未能發現相當證據，或證據不足以證明，自不能以推測或擬制
    之方法，以為裁判基礎；認定不利於被告之事實，須依積極證據，苟積極證據不
    足為不利於被告事實之認定時，即應為有利於被告之認定，更不必有何有利之證
    據；被告之自白與事實是否相符，須依具體情事，如現場跡象、被害人指供或調
    查其他必要之證據，以認定之，不能憑空臆測，認與事實相符，而採為判決基礎
    ；有最高法院四十年台上字第八六號、三十年上字第八一六號、四十六年台上字
    第一七０號判例意旨可資參照。又按最高法院九十一年台上字第四０八二號、第
    三三六六號判決意旨所示，刑事訴訟法第一百五十六條第二項規定，被告之自白
    不得作為有罪判決之唯一證據，仍應調查其他必要之證據，以察其是否與事實相
    符。其立法意旨乃在防範被告自白之虛擬致與真實不符，故對自白在證據上之價
    值加以限制，明定須藉補強證據以擔保其真實性。又利用共同被告之共犯之自白
    或其他不利於己之陳述，為認定被告犯罪之證據，不特與利用被告自己之自白作
    為其犯罪之證明同有自白虛偽性之危險，亦不免有嫁禍於被告而為虛偽供述之危
    險。故就刑事訴訟法第一百五十六條第二項之立法意旨觀之，非共同被告之共犯
    之自白或其他不利於己之陳述，固得作為認定被告犯罪之證據，但不得作為有罪
    判決之唯一證據，仍應調查其他必要之證據，以察其是否與事實相符，亦即仍須
    有補強證據以擔保該共犯自白之真實性，始得採為斷罪之依據，並非絕對可由法
    院自由判斷該共犯之自白或不利於己之陳述之證明力，若不為調查，而專憑此項
    供述據為被告犯罪事實之認定，即與上開規定有違。
三、公訴人認上開被告涉犯常業賭博罪及普通賭博罪嫌，無非係以被告巳○○（經傳
    未到，俟到案後另行審結）之自白及扣案電動機具「Ｃ１２輪盤」二台、「賓果
    」十台、「二十一點機台」五台、「皇冠滿天星機台」六台、「競船」八台（均
    含ＩＣ板）、賭資三十四萬一千元等物其唯一論據。
  (一)訊據被告丙○○、辰○○、未○○、午○○、戊○○、壬○○、戌○○均堅詞否
    認涉犯常業賭博罪嫌，辯稱：扣案機台僅供顧客投幣把玩，所贏分數僅能兌換「
    再玩卡」供下次把玩使用，不能兌換現金或獎品等語。而被告己○○、地○○、
    卯○○、乙○○、丁○、天○○、辛○○、宙○○、甲○○、宇○○、子○○、
    申○○均坦認確有把玩扣案機台之事實，以每次投幣十元之代價開分把玩，但堅
    詞否認所贏得的分數可以兌換現金或獎品，僅可以將分數換成「再玩卡」供下次
    開分使用等語。另被告酉○○、凌雅馨、寅○○、庚○○、癸○○則均堅詞否認
    在把玩扣案機台，被告酉○○辯稱，其係計程車司機，和一名陳姓男客相約在大
    西洋遊藝場門口，等了很久沒有看到該人，遂進去該遊藝場找人，隨即為警查獲
    等語；被告凌雅馨、庚○○均辯稱：被告庚○○邀同被告凌雅馨去找被告戌○○
    收會錢，並未把玩機台等語；被告寅○○則辯稱：其係在該遊藝場旁擺設泡沫紅
    茶攤，當天係進入該遊戲場上洗手間，遇上警方臨檢而無法離開等語。
  (二)按刑法賭博罪係對合性之犯罪，須雙方對賭，且以賭博財物為其特別構要件之一
    。上開電動玩具既僅供把玩以消磨時間，而不能以所贏得之分數兌換財物，即非
    屬以財物得喪定輸贏之賭博，核與賭博罪之構成要件尚有未合。臺灣高等法院暨
    所屬地院八十八年度法律問題座談會結論亦認為，賭博係以偶然之機率互爭勝負
    ，以決定財物之得喪，所謂財物，必以金錢或得易為金錢或其他具有經濟價值之
    物品而言，至於以供人暫時娛樂之物為賭者，因無財物輸贏，僅屬一般人休閒消
    費之需，對社會秩序不生影響。
  (三)經查，被告丙○○係設立在高雄縣岡山鎮○○○路二十六號一樓之「大西洋遊藝
    場」之獨資負責人，該遊藝場於八十一年十一月二十日經高雄縣政府核准設立，
    營業項目為電子遊戲場業，此有營利事業登記證一紙在卷可證。次查，同案被告
    巳○○係先於九十一年六月四日上午十一時三十分許警訊中陳稱：「其於查獲當
    日剛開始玩，還沒有輸贏，連同本次共計前往大西洋遊藝場玩過三次，未贏過錢
    ，第一次輸四千元，第二次輸八千元」等語，此有該警訊筆錄一件可證，又於同
    日下午十五時警訊時供稱：「（問：贏的分數如何處理？）我不知如何處理，（
    問：再玩卡為何有五百、一千、五千等種？）應該是換現金，我還未換過所以不
    知向何店員換取。（問：共來過幾次？最近一次是何時？）共三次，約二、三個
    月前，（問：贏的分數有無兌換現金或物品？）之前有換過，是我朋友去向店方
    換現金」等語，竟於同日晚間九時許在檢察官偵訊中供稱：「（問：大西洋遊藝
    場是否換現金？）可以，如果我贏了，可以跟機台旁邊的小姐表示要換錢，把計
    分卡交給她，就可以到櫃臺領錢，我在幾天前有贏過二千元，（問：是否有看過
    其他賭客拿計分卡換錢？）都是拿記分卡給小姐，小姐會把計分卡拿到樓上，再
    叫我們到櫃臺領現金，（問：今天在現場何以不承認？）因為在場的人很多是員
    工，看到檢察官搜索時，都假裝是客人，所以我在現場不敢承認，怕有麻煩」等
    語。細繹被告巳○○同日所為三次供述，先在二次警訊中均稱未曾贏過錢，且除
    查獲當日外，僅曾在二、三個月前到該處把玩二次，竟又於偵訊中陳稱幾天前有
    贏過二千元云云，前後已有矛盾。況被告巳○○係住在彰化縣彰化市○○○街四
    十二號，從事檳榔業，聯絡電話區域號碼為「０四七」，顯見被告聯絡地點亦係
    在彰化縣一帶，此有警訊筆錄可查，被告住所或職業均與高雄縣無特殊地緣關係
    ，焉有在數日內二度前往位在高雄縣岡山鎮之大西洋遊藝場之理？是被告巳○○
    在偵訊中所述，已屬有疑。再者，被告巳○○第二次警訊筆錄係在岡山分局壽天
    派出所製作，該時被告巳○○並未與其他被告同時偵訊，何以其未供稱曾經贏過
    而兌換現金？況被告巳○○於檢察官偵訊中並未與其他被告隔離訊問，此觀之偵
    訊筆錄可知，被告巳○○卻可為對其他被告不利之陳述，更可見其陳稱「在現場
    不敢承認」云云，顯係推諉之詞，被告巳○○於檢察官偵訊中所述是否屬實已有
    可疑。
  (四)次查，其餘賭客即被告己○○、地○○、卯○○、乙○○、丁○、天○○、辛○○、宙○○、甲○○、宇○○、子○○、申○○自警訊、偵訊及本院隔離訊問審
    理中，均一致供稱該處僅能兌換「再玩卡」，並無兌換現金或獎品等情事，核與
    該遊藝場負責人即被告丙○○、該遊藝場店員即被告辰○○、未○○、午○○、
    戊○○、壬○○、戌○○等人於警、偵訊及本院審理中所述相符。倘被告丙○○
    所經營之「大西洋遊藝場」果有兌換現金情事，何以除被告巳○○外，竟無一賭
    客為此供述？況該處所查扣之物品除「再玩卡」及現金外，並無帳冊或兌換紀錄
    ，苟賭客確得以積分兌換現金，又無任何兌領紀錄可憑，以大西洋遊藝場近百台
    遊戲機台之經營規模，豈有未設計查核店員是否確實按賭客積分提供現金之方法
    ，而無從核對每日現金進出數字之理？足證被告己○○、地○○、卯○○、乙○○、丁○、天○○、辛○○、宙○○、甲○○、宇○○、子○○、申○○等人所
    述該遊藝場僅得兌換「再玩卡」供下次開分再玩使用，不得兌換現金及獎品等語
    ，應堪採信，自難僅憑同案被告巳○○一人於偵訊時之供述即認該遊藝場確有兌
    換現金之情事。
  (五)況且，賭博罪係以賭博財物為要件，然一般所謂之「財物」係指金錢或其他有經
    濟上價值之有體物而言，此種「再玩卡」既只得用以繼續打玩電動玩具，應屬無
    形之財產上利益，並非此處所稱之「財物」，故被告丙○○、辰○○、未○○、
    午○○、戊○○、壬○○、戌○○等所辯系爭電動玩具確係純供遊玩之用，而無
    輸贏財物之事實一節，應堪採信。是被告己○○、地○○、卯○○、乙○○、丁○、天○○、辛○○、宙○○、甲○○、宇○○、子○○、申○○等打玩扣案機
    台之行為，尚難認與賭博罪之構成要件相符。而被告丙○○經營「大西洋遊藝場
    」，並雇用辰○○、未○○、午○○、戊○○、壬○○、戌○○等人擔任店員等
    情，亦經被告供明在卷屬實，並有扣案之上班卡、休假表在卷可查，然其經營「
    大西洋遊藝場」擺放扣案電動玩具機台之所為，亦與賭博罪之構成要件不符，更
    無是否以賭博為常業而構成刑法第二百六十七條之罪可言。
  (六)又查被告凌雅馨、庚○○查獲當日係前往大西洋遊藝場找被告戌○○收取會款乙
    節，不僅被告凌雅馨、庚○○二人供述內容互核相符，且被告戌○○經本院隔離
    訊問結果，其陳述亦與被告凌雅馨、庚○○所述一致。又被告酉○○、癸○○及
    寅○○亦均否認有進入該遊藝場把玩之事實，且別無其他積極證據可資證明其有
    賭博之犯行，自難以賭博罪相繩。
  (七)綜上所述，被告丙○○、辰○○、未○○、午○○、戊○○、壬○○、戌○○、
    己○○、地○○、卯○○、乙○○、丁○、天○○、辛○○、宙○○、甲○○、
    宇○○、子○○、申○○所為，並未賭博財物，而與賭博罪之構成要件有間。且
    無證據證明被告酉○○、凌雅馨、寅○○、庚○○、癸○○有在大西洋遊藝場把
    玩扣案電子遊戲機台之行為，更無待於其他有利於被告之證據。此外，復查無其
    他積極證據證明被告等人有常業賭博罪或普通賭博罪之犯行，既無法證明被告犯
    罪，依前開說明，自應為上述被告等人均無罪之諭知。
四、被告地○○、辛○○、宙○○、丁○均經合法傳喚，無正當理由不到庭，本院認
    本件係應為無罪之案件，爰不待其陳述逕行判決，附此敘明。
據上論斷，應依刑事訴訟法第三百零一條、第三百零六條，判決如主文。
中    華    民    國    九十二    年      一      月        二十二      日
                                  臺灣高雄地方法院刑事第七庭
                                      法  官  汪  怡  君
右為正本，係照原本作成，證明與原本無異。
如不服本判決，應於送達後十日內，向本院提出上訴狀。
                                      書記官  李  梅  芬
中    華    民    國    九十二    年      一      月        二十三      日


司法院資訊處製作；財團法人民間司法改革基金會備份。
